臺灣臺中地方法院民事判決　九十二年度訴字第二一八二號
　　原　　　告　　合作金庫銀行股份有限公司
　　法定代理人　　戊○○
　　訴訟代理人
　　　　　　　　　丁○○
　　　　　　　　　丙○○
　　兼送達代收人　丑○○
　　被　　　告　　己○○
　　兼訴訟代理人　辛○○
　　訴訟代理人　　甲○○
　　被　　　告　　癸○○
　　訴訟代理人　　乙○○
　　被　　　告　　壬○○
　　　　　　　　　庚○○
　　　　　　　　　子○○
右當事人間請求清償借款事件，本院於民國九十三年九月二十日（就原告對被告己○○、癸○○、壬○○、庚○○、辛○○起訴部分）及十月十三日（就原告對被告子○○起訴部分）言詞辯論終結，判決如左：
    主      文
被告應連帶給付原告新臺幣伍拾陸萬壹仟壹佰陸拾肆元，及自民國九十年六月二十九
日起至清償日止，按週年利率百分之八點四七七計算之利息，暨自民國九十年六月三
十日起至清償日止，按上開利率百分之二十計算之違約金。
訴訟費用由被告連帶負擔。
    事實及理由
一、本件被告壬○○、庚○○及子○○經本院合法通知，均未於最後言詞辯論期日到
    場，核無民事訴訟法第三百八十六條所列各款情形，爰依原告聲請，由其一造辯
    論而為判決。
二、原告起訴主張：被告子○○於民國八十三年十二月五日邀同所有被告之被繼承人
    閔啟恆為連帶保證人，向原告借款新臺幣（下同）九十萬元，約定借款期限至九
    十三年十二月五日止，被告子○○就該筆借款，應自借款日起，以每個月為一期
    ，共分一百二十期，依年金法平均攤還本息，利率於借款時依原告基本放款利率
    加碼週年利率百分之二點五（於借款日為週年利率百分之十點零五）計算，其後
    依原告基本放款利率變動而機動調整（於原告提起本件訴訟時為週年利率百分之
    八點四七七），被告子○○倘逾期清償本息，即喪失期限利益，全部債務視為到
    期，除仍按上開利率計息外，逾期清償在六個月以內者，應按上開利率百分之十
    ；逾期超過六個月者，則須按上開利率百分之二十計付違約金。詎被告子○○就
    上開借款自八十九年十月五日起，即未依約繳納本息，被告己○○雖自九十年六
    月十八日起陸續代被告子○○清償原告四萬七千元，惟經原告將該筆給付抵充上
    開借款自八十九年十月五日至九十年六月二十八日之利息後，被告子○○仍積欠
    原告五十六萬一千一百六十四元，及自九十年六月二十九日起至清償日止，按週
    年利率百分之八點四七七計算之利息，並自同年六月三十日起，按上開利率百分
    之二十計付違約金迄未清償，經原告催告仍置之不理，則其對原告所負債務依約
    已視同全部到期，閔啟恆既就被告子○○向原告所借上開款項擔任連帶保證人，
    自應就前揭債務連帶負清償責任，惟閔啟恆於八十六年十一月五日死亡，被告等
    為其繼承人，自應承受該項連帶保證債務，爰依消費借貸、連帶保證與繼承之法
    律關係提起本件訴訟，請求被告等連帶給付前開借款本金、利息及違約金，並聲
    明：如主文第一項所示。
三、被告己○○、辛○○則以：被告子○○於八十三年間因經營生意需款使用，未經
    被告等之被繼承人閔啟恆同意，竊取閔啟恆之印鑑，在前述借據之對保簽章與連
    帶保證人欄內擅自蓋用閔啟恒之印鑑，向原告借用上開款項，閔啟恆並未在該借
    據上簽名蓋章，更未同意為被告子○○向原告借款擔任連帶保證人，則其等自無
    須繼受此項並不存在之連帶保證債務等語置辯；被告癸○○另以：伊於原告提起
    本件訴訟前，從未聽聞其被繼承人閔啟恆曾為被告子○○向原告所借款項擔任連
    帶保證人之事，且閔啟恆過世時雖遺留房屋一棟，惟伊已將因繼承而取得之應繼
    分贈與被告己○○，且業經移轉登記完畢，故伊實際上並未繼承取得閔啟恆之任
    何財產，原告請求其為如主文所示之給付，並無理由等情，資為抗辯，且上述三
    名被告均聲明：求為判決駁回原告之訴。被告壬○○、庚○○及子○○均未於言
    詞辯論期日到場，亦未提出書狀作任何聲明或陳述。
四、原告主張：被告子○○於八十三年十二月五日向原告借款九十萬元，約定借款期
    限至九十三年十二月五日止，惟僅繳納利息至八十九年十月五日止，被告己○○
    曾自九十年六月十八日起陸續代被告子○○償還原告四萬七千元，經原告以之抵
    充被告子○○就上開借款自八十九年十月五月至九十年六月二十八日應繳納之利
    息後，被告子○○尚積欠原告如聲明第一項所示之借款本金、利息與違約金未清
    償，其所負債務依約已視同全部到期；又該借據之「對保簽章」與「連帶保證人
    」二欄內有被告等之被繼承人閔啟恆之姓名與印文，閔啟恆已於八十六年十一月
    五日逝世，被告等均未就閔啟恆之遺產聲明拋棄繼承或為限定繼承等情，業據原
    告提出借據、繼承系統表各一份及戶籍謄本六份為證，復經本院依職權向臺灣臺
    北地方法院查明屬實，有該法院九十二年八月十日北院錦家字九十二年度繼字第
    二三八號函一份附卷可稽，且為被告己○○、癸○○及辛○○所不爭執，被告壬○○、庚○○及子○○受本院於相當時期之合法通知，未於言詞辯論期日到場，
    亦未提出書狀作任何聲明或陳述，依本院調查證據之結果，堪認原告前述主張為
    真實。
五、原告另主張：被告等之被繼承人閔啟恆為被告子○○向原告借用之上開款項擔任
    連帶保證人等語，為被告己○○、辛○○及癸○○所否認，並分別以前揭情詞置
    辯，從而本件應予審究者，厥為原告上開主張是否屬實？經查：
（一）證人即承辦被告子○○向原告借用上開款項對保事宜之原告公司襄理丙○○，
      於本院九十二年十月二十二日言詞辯論期日到庭證稱：伊在被告子○○向原告
      借用上開款項前，曾核對本件借款人及連帶保證人之身分證，確定其二人之姓
      名與其等在借據上所簽之名字相同，其二人係在伊核對身分證之後，始在借據
      上簽名蓋章；至該筆借款之借款人及連帶保證人之長相與年齡，因伊承辦之案
      件太多，且本件借款距今時日過久，伊已不復記憶等語，足見上開借據之借款
      人與連帶保證人欄，係分由不同之二人簽名，且簽名者分別持有被告子○○及
      被告等之被繼承人閔啟恆之身分證。而身分證應以本人持有保管為常態，被告
      己○○、辛○○既抗辯在該借據上簽「閔啟恆」之名者並非閔啟恆本人，即應
      就該簽名之人係冒用閔啟恆之身分證擔任本件借款連帶保證人之變態事實，負
      舉證責任，惟其等就此既未舉證以實其說，所辯上情自難遽予採信。另本院依
      被告己○○之聲請，囑託法務部調查局鑑定本件借據上「閔啟恆」之簽名，與
      閔啟恆生前簽發之支票及書立之便條紙、支票存款約定書與支票存款開戶申請
      書等文件是否係同一人所為，惟該鑑定單位認足供比對之字跡時隔過久、書寫
      式樣不一致且數量復過少，無法鑑定，有法務部調查局九十三年六月二十八日
      調科貳字第０九三００二一八九六０號函在卷足憑，從而其抗辯本件借據上之
      簽名並非閔啟恆親自所為一節，是否屬實，即值存疑。
（二）次按依法律之規定，有使用文字之必要者，得不由本人自寫，但必須親自簽名
      。如有用印章代簽名者，其蓋章與簽名生同等效力，民法第三條第一、二項定
      有明文。查本件借據上「閔啟恆」之印文，確係以閔啟恆之印章所蓋一事，為
      被告己○○所自認，且該被告曾於本院九十三年七月二十八日言詞辯論期日，
      提出閔啟恆生前使用之印章一枚到庭，經本院以該印章顯示之印文，以摺角折
      疊方式，與上開借據上「閔啟恆」之印文比對結果，二者確實相符。被告己○○雖抗辯：上開借據中「閔啟恆」之印文，係被告子○○未經閔啟恆同意，取
      走閔啟恆之印章所蓋用等語，然為原告所否認，則參照最高法院三十七年上字
      第八八一六號判例：「借據內印章及作押房契既均屬真正，雖由他人代為立據
      而除有確切反證外，自應推定為本人授權行為」之意旨，應由被告己○○就其
      主張被告子○○係未經授權而使用閔啟恆之印章一節負舉證責任，然被告己○○就此項抗辯並未提出任何證據以實其說，就其應證明之此項事實，自應受不
      利之認定。上開借據上既有「閔啟恆」之印文，被告復無法證明該印文係遭他
      人所盜蓋，依據前揭規定，該蓋章之效力即與簽名相同，閔啟恆自應依該借據
      之文義負連帶保證人責任。
（三）再按繼承人自繼承開始時，除本法另有規定外，承受被繼承人財產上之一切權
      利、義務，但權利、義務專屬於被繼承人本身者，不在此限，民法第一千一百
      四十八條定有明文，是以繼承一經開始，被繼承人財產上之一切權利義務，即
      為繼承人所承受，而毋須繼承人為繼承之意思表示。被告癸○○雖抗辯：伊於
      閔啟恆過世後，已將繼承取得之不動產應繼分贈與其母即被告己○○，故伊實
      際上未繼承閔啟恆之任何遺產等語，然被告癸○○未於法定期間內向法院陳報
      限定繼承或拋棄繼承，已如前述，依據前揭說明，其於閔啟恆逝世之時，即承
      受閔啟恆之一切財產上權利義務，而閔啟恆生前對原告所負之連帶保證債務自
      亦包括在內，該被告前揭抗辯，尚非可採。
（四）末按債權人以各連帶債務人為共同被告提起給付之訴，以被告一人提出非基於
      其個人關係之抗辯，而經法院認為有理由者為限，始得適用民事訴訟法第五十
      六條第一項之規定（最高法院四十一年臺抗字第十號判例意旨參照）。被告己○○、辛○○與癸○○所為前揭各項抗辯既均無可採，揆諸上開判例意旨，該
      等抗辯自均亦無從據為對其他被告有利之認定。而被告等之被繼承人閔啟恆既
      確實為被告子○○向原告所借上述款項擔任連帶保證人，且被告子○○迄今尚
      有如主文第一項所示債務未清償，被告等為閔啟恆之繼承人，且未為拋棄繼承
      或限定繼承，就該等債務自應負連帶清償之責，則原告請求其等連帶為如主文
      第一項所示給付，自屬於法有據。
四、按稱消費借貸者，謂當事人一方移轉金錢或其他代替物之所有權於他方，而約定
    他方以種類、品質、數量相同之物返還之契約。又借用人應於約定期限內，返還
    與借用物種類、品質、數量相同之物，民法第四百七十四條第一項、第四百七十
    八條前段，分別定有明文。本件被告子○○向原告借款九十萬元，自八十九年十
    月五日起，即未依約繳納本息，被告己○○雖自九十年六月十八日起陸續代被告
    子○○給付原告四萬七千元，惟經原告將該筆給付抵充上開借款自八十九年十月
    五日至九十年六月二十八日之利息後，被告子○○尚積欠原告五十六萬一千一百
    六十四元，及自九十年六月二十九日起至清償日止，按週年利率百分之八點四七
    七計算之利息，並自同年六月三十日起，按上開利率百分之二十計付違約金迄未
    清償，經原告催告仍置之不理，則依其與原告簽訂之借據其他約定事項第五條第
    一項約定，其已喪失期限利益，債務視為全部到期，被告等之被繼承人閔啟恆係
    被告子○○之連帶保證人，依民法第七百四十條規定，就被告子○○所負前揭借
    款本金、遲延利息及違約金等債務，應負連帶清償責任，被告等既為其繼承人，
    且均未聲明為限定繼承或拋棄繼承，自應承受閔啟恆生前所負此項連帶保證債務
    ，從而，原告依據消費借貸契約、連帶保證及繼承之法律關係，請求被告等連帶
    為如主文第一項所示之給付，自屬有據，應予准許。
五、本件事證已臻明確，兩造其餘攻擊防禦方法或舉證，經核均與判決結果無影響，
    爰不分別斟酌論述，附此敘明。
六、訴訟費用負擔之依據：民事訴訟法第七十八條、第八十五條第二項。
中　　　華　　　民　　　國　　九十三　　年　　十一　　　月　　　二  　　日
                                臺灣臺中地方法院民事第一庭
~B法　　　官　鍾啟煒
右為正本係照原本作成
如對本判決上訴，須於判決送達後廿日內向本院提出上訴狀
中　　　華　　　民　　　國　　九十三　　年　　十一　　　月　　　二  　　日
~B法院書記官
